最高法院刑事判決　　　　　　九十四年度台上字第六二０三號
　　上　訴　人　甲○○
　　　　　　　　　　　　號
　　選任辯護人　葉源龍律師
上列上訴人因傷害人之身體致重傷案件，不服台灣高等法院花蓮
分院中華民國九十二年一月二十三日第二審更審判決（九十年度
上更(一)字第一二八號，起訴案號：台灣花蓮地方法院檢察署八十
七年度偵字第二三一三號），提起上訴，本院判決如下：
    主  文
原判決撤銷，發回台灣高等法院花蓮分院。
    理  由
本件原判決認定上訴人甲○○與莊福盛係朋友關係，莊福盛與蕭
福建於民國八十六年四月二十六日二十四時許，在花蓮市○○○
道三加一釣蝦場，因細故與羅瑞宗發生爭執，心有不甘，乃邀同
上訴人駕駛車號Ｇ六－五一九六號鈴木自用吉普車搭載莊福盛、
蕭福建、林邱傑等人於八十六年四月二十八日凌晨，前往花蓮市
○○街七號，欲找羅瑞宗理論，適因未見羅瑞宗倖然離去，於當
日凌晨二時許，車行至花蓮市○○路與文化街口時，適為羅瑞宗
聞訊亦邀同李建德、馮維綱（傷害部分業經檢察官不起訴處分確
定），及其多名不詳姓名友人等前來助勢之人發覺而加以攔阻，
在上訴人車上之蕭福建、莊福盛、林邱傑三人立即下車，與羅瑞
宗等人鬥毆，羅瑞宗乃持木棍由吉普車右前輪側邊附近擊打吉普
車擋風玻璃，上訴人見狀明知以車撞人必定使人受傷，嚴重者因
而導致重傷害之結果，為其可能預見，乃基於傷害他人身體之故
意，駕駛上開吉普車衝撞羅瑞宗，羅瑞宗腹部被撞因而倒地，為
吉普車輪胎側邊輾壓，致頭部左高頂區外傷併顱骨骨折，硬腦膜
下血腫及腦腫（左大腦半球），昏迷，胸部疑似被重壓內傷，右
膝、右手臂擦傷，身體多處擦傷，經馮維綱、李建德開車送至衛
生署花蓮醫院救治結果，因腦部損傷仍留有運動性失語症及右側
肢體無力等症之重傷害等情。因而撤銷第一審關於論處上訴人使
人受重傷罪刑部分之判決，改判論處其傷害人之身體，致重傷罪
刑，固非無見。
惟查：(一)、刑法上之加重結果犯，以客觀上行為人對於加重結果
之發生有預見之可能為已足，與主觀上有無預見之情形不同，若
主觀上有預見，而結果之發生又不違背其本意時，則屬故意範圍
。原判決事實欄認定記載「上訴人明知以車撞人必定使人受傷，
嚴重者因而導致重傷害之結果，為其可能預見，乃……駕駛上開
吉普車衝撞羅瑞宗，致羅瑞宗……發生重傷之結果」云云，是否
指上訴人駕車衝撞被害人羅瑞宗，導致被害人發生重傷害之結果
，上訴人主觀上有預見？若然，則被害人發生重傷害之結果，有
無違背上訴人之本意，為上訴人有無重傷害之故意，是否成立重
傷害罪之問題，與是否成立傷害致重傷之加重結果犯無涉。究竟
被害人發生重傷害之結果，上訴人主觀上有無預見？原判決事實
之認定，記載欠明確，不足為適用法律論以傷害致重傷之加重結
果犯之依據，自有未合。(二)、有罪判決書所認定之事實，為判斷
其適用法令當否之準據，法院應將依職權認定與論罪科刑有關之
事實，翔實記載，然後於理由內逐一說明其憑以認定之證據，並
使事實認定與理由說明，互相適合，方為合法。倘若事實認定與
理由說明，不相一致，或事實或理由之記載，前後齟齬，按諸刑
事訴訟法第三百七十九條第十四款後段規定，均屬判決理由矛盾
，當然為違背法令。又刑法所稱之重傷者，指下列之傷害：一、
毀敗一目或二目之視能。二、毀敗一耳或二耳之聽能。三、毀敗
語能、味能或嗅能。四、毀敗一肢以上之機能。五、毀敗生殖之
機能。六、其他於身體或健康，有重大不治或難治之傷害。刑法
第十條第四項規定甚明。原判決事實欄認定被害人受傷經救治後
，因腦部損傷仍留有運動性失語症及右側肢體無力等症之重傷害
云云，究屬上述何款之重傷害，原判決未為明確之認定記載，自
不足為適用法律論以傷害人之身體致重傷罪之依據。又原判決理
由一、之(二)謂被害人羅瑞宗出院時，仍留有「運動性失語症」及
「右側肢體無力」等症狀，有重大難治之傷害。理由二、卻謂被
害人頭部經手術後有運動性失語症及右側肢體無力等症之重大不
治之傷害等語。被害人之傷害究屬重大難治或重大不治之傷害，
原判決理由之說明亦有前後相齟齬之矛盾。(三)、審理事實之法院
，對於案內與待證事實有重要關係，而依法應予調查之證據，如
未依法調查或雖已調查而未調查明白，即與證據未經調查無異，
如率行判決，其判決當然為違背法令。又證據之證明力，固屬於
法院判斷之自由，但不得違背經驗法則，如其判斷仍存有疑竇，
則在釐清前，尚難遽採為被告有利或不利之認定。上訴人始終否
認有開車衝撞被害人之情事，於原審辯稱被害人羅瑞宗在伊車右
側持棍打壞其汽車擋風玻璃後，被其後方之人擊打而倒在其車前
右側，當時雙方打成一團，伊見車前無人，立刻開車離開現場，
無撞及站於右前輪外側之羅瑞宗之可能，羅瑞宗頭部受傷係遭蕭
福建以類似木劍之棍子所打傷等語（原審法院上更(一)卷第69－71
頁）。被害人頭部之傷究係遭人以木棍擊傷，或遭上訴人開車撞
倒輾壓所致，有待釐清。原審認有傳訊證人蕭福建及醫師黃學仁
作證調查之必要，予以傳喚，然不待其二人到庭作證，遽為上訴
人不利之認定，尚嫌速斷，其審理猶有未盡。上訴意旨指摘原判
決不當，非無理由，應認仍有撤銷發回更審之原因。
據上論結，應依刑事訴訟法第三百九十七條、第四百零一條，判
決如主文。
中　　華　　民　　國　九十四　年　 十一 　月　　十　　日
                      最高法院刑事第十庭
                          審判長法官  陳　正　庸
                                法官  賴　忠　星
                                法官  王　居　財
                                法官  林　開　任
                                法官  林　立　華
      本件正本證明與原本無異
                                      書  記  官
中　　華　　民　　國　九十四　年　 十一 　月　 十八 　日
                                                Ａ
